臺灣高雄地方法院民事判決　　　　　　　　　　　　　九十三年度簡上字第九六號
　　上　訴　人　乙○○○○○○.
　　訴訟代理人　王國論律師
　　　　　　　　康進益律師
　　送達代收人　丙○○
　　被　上訴人　甲○○
右當事人間請求清償借款事件，上訴人對於民國九十三年二月二十五日本院高雄簡易
庭九十二年度雄簡更一字第三號第一審判決提起上訴，本院於九十三年八月六日言詞
辯論終結，判決如下：
    主    文
原判決廢棄，發回本院高雄簡易庭。
    事  實  及  理  由
一、被上訴人起訴主張：上訴人之父孫肇輝於民國八十三年五月二十七日向伊借款新
    台幣（下同）三十六萬元，伊委由大姐羅沈美雲，自高雄縣大寮鄉農會後庄分部
    帳號0000000號帳戶中代為提領三十三萬元後，在高雄縣大寮鄉○○路三
    之一號自家之代書事務所內，當場交付予孫肇輝三十三萬元（扣除雙方約定利息
    三萬元），並約定於八十三年八月二十七日清償，孫肇輝當場並開立發票日均為
    八十三年五月二十七日、面額各二十六萬元及十萬元、到期日均為八十三年八月
    二十七日、並免除作成拒絕證書之本票各乙紙交伊收執，嗣八十三年七月二十一
    日孫肇輝告知無法依約清償，經伊要求而同意提供土地設定抵押擔保，並交付土
    地所有權狀四紙、印鑑證明乙紙及戶籍謄本乙紙，然孫肇輝嗣後卻遲未交付印鑑
    及登記規費，致未能辦理抵押權設定登記，所欠債務，迭經催討仍未返還。因孫
    肇輝已於八十八年四月二日死亡，上訴人依法應繼承孫肇輝積欠之債務，爰依消
    費借貸及繼承之法律關係，請求上訴人應給付伊三十六萬元，及自八十三年八月
    二十七日起至清償日止，按年息百分之五計算之利息等語。經原審准其三十三萬
    元，及自八十三年八月二十八日起至清償日止，按年息百分之五計算之利息之請
    求，被上訴人就其敗訴部分未聲明不服，另就上訴人上訴部分於本院則聲明：駁
    回上訴，第二審訴訟費用由上訴人負擔。
二、上訴人抗辯：否認伊父親孫肇輝曾向被上訴人借錢，被上訴人所提證物，均無法
    證明有借貸關係，亦與常情有違，諸如僅借款三十六萬元，何須設定四筆土地抵
    押權，為何預先扣除三萬元利息，且自帳戶提領三十三萬元，如何證明係交付借
    款，被上訴人之請求並無理由。於本院則聲明求為判決：(一)原判決廢棄。(二)右廢
    棄部分，被上訴人在第一審之訴駁回。(三)被上訴人應給付上訴人十四萬五千零五
    十五元，及自九十二年七月三十一日起至清償日止，按年息百分之五計算之利息
    。(四)第一、二審訴訟費用由被上訴人負擔。
三、按「第一審之訴訟程序有重大瑕疵者，第二審法院因維持審級制度，得廢棄原判
    決，而將該事件發回原法院，但以維持審級制度認為必要時為限。」民事訴訟法
    第四百五十一條第一項定有明文；此項規定，依同法第四百三十六條之一第三項
    規定，於簡易訴訟程序事件之第二審上訴程序準用之。而依同法第四百四十三條
    第二項規定「各當事人均提起上訴，或其他各當事人之上訴期間已滿後，第一審
    法院應速將該訴訟卷宗連同上訴狀及其他有關文件送交第二審法院」，此乃為保
    障當事人審級救濟制度所設，如當事人提起上訴，一審法院未將卷宗送交二審法
    院，而另行分案為實體判決，不僅造成一案於同審級中重複判決，亦妨礙當事人
    對原判決應有之審級救濟保障，該第二次分案後之判決，即因訴訟程序明顯有重
    大瑕疵，而難予維持，
四、經查：本件被上訴人於九十二年二月七日，依票據、消費借貸及繼承法律關係，
    起訴請求上訴人給付二十六萬元及法定遲延利息，經本院高雄簡易庭於九十二年
    四月十七日以九十二年雄簡字第四五六號判決被上訴人勝訴，嗣上訴人於九十二
    年六月十六日提起上訴到院，經高雄簡易庭於翌日以上訴逾期為由，裁定駁回上
    訴。上訴人不服，於九十二年六月三十日就該裁定提起抗告，經本院認上訴人之
    上訴為合法，遂於九十二年八月七日以九十二年度簡抗字第十七號將原裁定廢棄
    ，發回本院高雄簡易庭。本院高雄簡易庭依法應將該上開案件卷宗及上訴狀併其
    他有關文件送交二審審理，然誤於九十二年九月十七日另分九十二年雄簡更一字
    號重為審理該事件，被上訴人於該訴訟中，除請求上開金額及利息外，復追加請
    求上訴人給付本金十萬元，合計為三十六萬元，經高雄簡易庭於九十三年二月二
    十五日判決上訴人應給付被上訴人三十三萬元及利息，並駁回被上訴人其餘請求
    等情，為兩造所不爭執。依上說明，本院簡易庭既將原應送交二審審理之案件，
    另行分案重為審理，就同一事件所為重複之判決，暨於該違法程序中所為之訴訟
    追加，即因有重大瑕疵，均難以維持。本院為維持審級制度，自應廢棄原判決，
    並發回本院高雄簡易庭重為適法之處理，以符法制。
五、據上論結：本件上訴為有理由，依民事訴訟法第四百三十六條之一第三項、第四
    百五十一條第一項，判決如主文。
中　　　華　　　民　　　國　　九十三　　年　　　八　　　月　　 二十　　 日
                                臺灣高雄地方法院民事第一庭
~B審判長法　　　官　甯  馨
~B      法　　　官　蘇姿月
~B      法　　　官　蔡川富
正本係照原本作成。
本判決不得上訴。
中　　　華　　　民　　　國　　九十三　　年　　　八　　　月　　 二十　　 日
~B　　　法院書記官　黃俊凱
